【裁判字號】    88,訴,521
【裁判日期】    890111
【裁判案由】    強盜等
【裁判全文】
臺灣嘉義地方法院刑事判決                          八十八年度訴字第五二一號
    公  訴  人  臺灣嘉義地方法院檢察署檢察官
    被      告  乙○○
    指定辯護人  本院公設辯護人丁○○
    被      告  甲○○
右列被告因強盜等案件，經檢察官提起公訴（八十八年度偵字第五五三六號)，本院
判決如左：
    主  文
乙○○意圖為自己不法之所有，以強暴、脅迫致使不能抗拒而使他人交付其物，累犯
，處有期徒刑柒年貳月，褫奪公權伍年。
甲○○收受贓物，處有期徒刑參月，如易科罰金，以參佰元折算壹日。被訴轉讓第二
級毒品安非他命部分無罪。
    事  實
一、乙○○於民國八十六年二月間，曾因犯妨害自由罪，經台灣嘉義地方法院判處有
    期徒刑四月確定，於同年八月十五日易科罰金，執行完畢，仍不知悔改，於八十
    八年八月八日晚上九時許，駕駛其所有自用小客車，途經嘉義市○○路五四八號
    前，看見鄭培堅駕駛車牌號碼Ｃ二─一四七九號自用小客車停車並下車，引擎未
    熄火，其人進入汽車保養場內，竟意圖為自己不法之所有之竊盜犯意，將其所駕
    駛之小客車停放於附近路旁，步行至上開小客車旁，見駕駛座無人，即迅速進入
    駕駛座，欲將該車駕駛離開而竊取之，未料卻發現鄭培堅之妻丙○○手抱其女兒
    鄭郁靜（八十四年七月二十二日生）坐於駕駛座旁之座位及其另一名女兒鄭雅文
    （七十九年十月十四日）坐於後座，竟變更犯意為強盜，不但剝奪丙○○及鄭郁
    靜、鄭雅文之行動自由於車內，並於丙○○大喊救命向外求援時，乙○○竟以強
    暴手段阻止丙○○，致丙○○手抱之鄭郁靜前額血腫，並使丙○○不能抗拒，此
    時脅迫丙○○交出身上全部之金錢，否則，就要殺死其全家，丙○○不得已，乃
    交付僅有之新台幣（下同）一千元予乙○○，予以花用。嗣乙○○駕駛該車沿嘉
    義市○○路─林林東路─維新路─民權路─新生路─中山路─啟明路一直繞行，
    後至省立嘉義高中側門停車，將丙○○母女三人趕下車後，又將車開至大雅路二
    二八紀念公園附近停放，於翌日凌晨四、五時許，再將該車開至嘉義縣番路鄉下
    坑村十三鄰下坑十三號其住所藏匿，並供己代步使用，嗣為警於同年月十三日中
    午十二時四十分許，在乙○○上開住所附近之果園內查獲該車。
二、甲○○明知車牌號碼Ｃ二─一四七九號自用小客車係乙○○強盜所得之贓物，竟
    經乙○○同意，於八十八年八月十二日十四時許，在乙○○上開住處，自行拆取
    該車之音響一組及喇叭二個（起訴書漏載）而收受之。
三、案經林嬿如訴由嘉義縣中埔分局報請臺灣嘉義地方法院檢察署檢察官偵查起訴。
    理  由
一、就被告乙○○強盜部分
    訊之被告乙○○固坦承上開強盜之事實，惟辯稱：當時其身上有鬼魂上身云云。
    惟查：右揭事實業據被害人丙○○於警訊及本院調查中指訴歷歷，復有扣押證明
    筆錄、保管書、診斷證明書各一紙附卷可稽。又從被告強盜該車後即駕駛該車在
    嘉義市區內一直安全環繞行駛，並懂得先將車停放在嘉義市○○路二二八紀念公
    園附近停放，於翌日凌晨四、五時許，再將該車開至嘉義縣番路鄉下坑村十三鄰
    下坑十三號其住所藏匿，以逃避警方追查等情來看，被告強盜後既能常久安全開
    車環繞嘉義市區道路，並能想到將贓車先藏在公共場所以逃避警方，其行為當時
    精神上應無精神喪失或精神耗弱之狀況才是，被告所辯顯係事後諉責之詞，不足
    採信。本件事證明確，被告乙○○此部分強盜犯行堪予認定。
二、就被告甲○○收受贓物部分
    訊之被告甲○○矢口否認有何右揭收受贓物犯行，辯稱：伊不知該音響係贓物，
    且該汽車音響一組及喇叭二個係被告乙○○拆下拿來修理的云云。惟查：右揭有
    關收受贓物部分事實業據共同被告乙○○於警訊及偵查中供承明確（見八十八年
    度偵字第五五三六號卷第三十頁反面；第十三頁反面），並有保管書一份附卷可
    稽。參酌，該音響及喇叭均係警方在被告甲○○住處搜索查扣之物；再者，被告
    甲○○先於警訊中供稱該音響係被告乙○○趁其不在家時，藏在其住處內，嗣又
    改稱係被告乙○○自已拆下來拿來給伊修理的，前後供詞顯然矛盾，加上，被害
    人丙○○於本院指述中明確表示該車內設備均是好的，包括汽車音響在內等情，
    可見，被告乙○○於本院審理中翻異前詞，顯係迴護之語及被告甲○○事後所辯
    則係諉責之詞，均不足採信。本件事件明確，被告犯行堪予認定。
三、查被告以竊盜之犯意進入該車，入車後即發現車內尚有被害人在車內，此時尚未
    著手發動該車，即尚未著手竊盜之行為（因尚在預備階段，而竊盜不罰及預備犯
    ，此部分即難論罪。），即變更犯意為強盜，故核被告乙○○所為，係犯懲治盜
    匪條例第五條第一項第一款之強盜罪；被告甲○○所為，係犯刑法第三百四十九
    條第一項受收贓物罪。公訴人認被告乙○○尚犯刑法第三百二十五條第一項、第
    三百二十九條之準強盜罪，並與懲治盜匪條例第五條第一項第一款強盜罪，論以
    連續犯關係似有未洽，應予敘明。又被告乙○○為強盜而強押被害人三人，剝奪
    其等行動自由，惟該妨害自由部分為強盜強暴、脅迫行為之一部分，不另論罪；
    被告為阻止被害人丙○○呼叫求救，致使被害人鄭郁靜受有前額血腫之傷害，惟
    此為強盜強暴行為所發生之現象，不再論以傷害罪，均附此敘明。末查被告乙○○前曾犯妨害自由罪，經本院判處有期徒刑四月確定，並於八十六年八月十五日
    執行完畢，有臺灣嘉義地方法院檢察署刑案資料查註紀錄表一紙在卷可按，未滿
    五年再犯本件有期徒刑以上之罪，為累犯，應依刑法第四十七條規定加重其本刑
    。爰分別審酌被告犯罪之動機、目的、手段，犯罪時所受之刺激及其品性、生活
    狀況、智識程度、犯罪所生之損害，及犯罪後態度等一切情狀，分別量處如主文
    所示之刑，被告甲○○部分併諭知易科罰金之折算標準；被告乙○○強盜部分則
    依其犯罪之性質，認有褫奪公權必要，爰併予宣告褫奪公權五年，以資懲儆。至
    於扣案之第二級毒品安非他命二包（合計淨重一‧○五公克；包裝○‧六七公克
    ；參審理卷第六十一頁），因屬被告施用毒品之物，且被告二人施用毒品部分業
    經檢方另案偵辦起訴，本案自無庸為沒收銷燬之諭知，先予敘明。
四、被告盜匪所得車牌Ｃ二─一四七九號自小客車，業經被害人具領，此有贓物認領
    保管單一紙附卷可稽，自毋庸另為發還予被害人之諭知；又被告因盜匪所得之財
    物現金一千元，業已遭被告花用，此據被告乙○○供明在卷，顯已費失，自不另
    為發還之諭知，均併此敘明。
五、公訴意旨另略以被告甲○○基於概括之犯意，自八十七年八月間起，在乙○○之
    上開住所等處，連續多次提供、轉讓第二級毒品安非他命予乙○○施用（甲○○
    、乙○○施用安非他命部分《包含持有部分》，另案偵辦）。嗣警方據乙○○之
    供述，於八十八年八月十三日下午一時三十分許，在乙○○右開之住所，查獲前
    來找乙○○之甲○○，並扣押其持有之安非他命一包（含包裝袋重三．四公克）
    ，因認為被告甲○○尚涉有轉讓第二級毒品安非他命之罪嫌云云。查公訴人認被
    告涉有轉讓毒品罪嫌，無非以共同被告乙○○於警訊及偵查中之供述，以及在被
    告甲○○所開之車上搜得毛重三‧四公克安非他命為論罪依據。訊據被告甲○○
    矢口否認有轉讓毒品犯行，辯稱：伊並無轉讓毒品安非他命等語。惟按犯罪事實
    應以證據認定之，無證據不得推定其犯罪事實，刑事訴訟法第一百五十四條定有
    明文。又事實之認定，應憑證據，如未能發現相當證據，或證據不足以證明，自
    不能以推測或擬制之方法，以為裁判基礎（最高法院四十年臺上字第八六號判例
    參照）。共同被告不利於己之陳述，固得採為其他共同被告犯罪之證據，惟此項
    不利之陳述，須無瑕疵，而就其他方面調查，又與事實相符，始得採為其他共同
    被告犯罪事實之認定（最高法院四十六年台上第四一九號判例）。經查：（一）
    共同被告乙○○於警訊中供述：「（綽號「紅頭」的男子甲○○拿安非他命給你
    吸食每包價錢多少？）答：沒有算錢，有時我給他安非他命也沒向他拿錢。」（
    參警訊卷）；「（請問你向甲○○購買幾次安非他命二級毒品，每次多少錢？）
    答：我沒有向他購買，但自八十七年開始即共同集資購買二級毒品安非他命約十
    幾次，每次約集資伍、陸仟元才購買。」（見八十八年度偵字第五五三六號卷第
    三十頁正面）；（「甲○○有拿安非他命給你？」答：要錢，可是最後一次沒給
    他錢，已經有三次沒給他錢了。）（見八十八年聲羈字第一八六號第十一頁反面
    ），可見，共同被告乙○○前後供詞矛盾，難以採信；（二）至於在被告甲○○
    所開車上查獲之毒品，因被告甲○○有施用毒品行為，並經判定有繼續施用毒品
    傾向，先後經本院為觀察、勒戒及強制戒治等情，此有本院二份裁定附卷可按，
    則其安非他命即有單純供自己使用之合理可能性。綜上所述，共同被告乙○○之
    供述及被告甲○○所有被查扣之安非他命，均難資為被告甲○○有轉讓第二級毒
    品安非他命行為之不利認定。則被告甲○○被訴轉讓安非他命罪嫌，應屬不能證
    明，此外，復查無其他積極證據足以證明被告有何轉讓安非他命之犯行，本院自
    應就此轉讓安非他命部分犯行為無罪之諭知。
六、至於該車遭受毀損部分，被告二人是否另涉有毀損罪嫌，因屬另行起意，而與被
    告二人上開犯行無裁判上一罪關係，本院無從審理，自宜由檢察官另案偵辦，附
    此敘明。
據上論斷，應依刑事訴訟法第二百九十九條第一項前段、第三百零一條第一項，懲治
盜匪條例第五條第一項第一款、第八條，刑法第三百四十九條第一項、第四十一條、
第四十七條、第三十七條第二項，罰金罰鍰提高標準條例第一條前段、第二條，判決
如主文。
本案經檢察官廖家陽到庭執行職務
中    華    民    國      八十九      年      一    月      十一    日
                                      臺灣嘉義地方法院刑事第三庭
                                          法  官    蕭    道    隆
右正本證明與原本無異。
如不服本判決，應於判決送達後十日內，向本院提出上訴狀。
中    華    民    國      八十九      年      一    月      十一    日
                                          書記官    胡    祥    生
附錄：
懲治盜匪條例第五條第一項第一款
有左列行為之一者，處無期徒刑或七年以上有期徒刑：
一  意圖為自己或第三人不法所有，以強暴、脅迫、藥劑、催眠術或他法致使不能抗
而取他人之物或使其交付者。
毒品危害防制條例第八條第二項
轉讓第二級毒品者，處六月以上五年以下有期徒刑，得併科新臺幣七十萬元以下罰金
。
刑法第三百四十九條第一項
收受贓物者，處三年以下有期徒刑、拘役或五百元以下罰金。


司法院資訊處製作；財團法人民間司法改革基金會備份。
